臺灣基隆地方法院刑事判決　　　　　　　　　　　　　　九十年度訴字第四七一號
　　檢　察　官　臺灣基隆地方法院檢察署檢察官
　　被　　　告　己○○
　　選任辯護人　張質平
　　選任辯護人　紀冠伶
右列被告等因殺人未遂等案件，經檢察官提起公訴（九十年度偵字第一三四二號），
本院判決如左︰
    主  文
己○○殺人未遂，處有期徒刑伍年貳月。
辛○傷害人之身體，處有期徒刑參月，如易科罰金以參佰元折算壹日。
    事  實
一、己○○與辛○（原名嚴瑞益）係鄰居關係，於民國九十年二月十八日凌晨二時許
    ，辛○與案外人郭振昇、乙○○、甲○○、丁○○等一群朋友到己○○家（台北
    縣金山鄉○○路二六九號），邀其一同至丁○○台北縣金山鄉○○路二七０號家
    中喝酒，惟遭己○○拒絕，郭振昇認為不給面子而心生不滿即動手毆打己○○數
    下（未成傷，傷害部分未據告訴）後離去。己○○見辛○等人多勢眾，遂打電話
    給其兄庚○○要其一同找郭振昇理論。迨庚○○回到前開磺港路二六九號家中，
    即與己○○於當日凌晨三時許一同前往隔壁丁○○家中，找郭振昇等人理論毆打
    己○○一事，然雙方發生口角未有結論，庚○○與己○○憤而離開丁○○家中，
    郭振昇亦先行返家離開現場（丁○○家）。至同日凌晨四時許，庚○○因不甘其
    弟己○○無故遭人毆打而愈生氣憤，再度前往丁○○家欲尋找郭振昇理論，惟因
    郭振昇已先行離去，由辛○出面與庚○○理論，進而二人發生激烈爭吵，辛○即
    基於傷害之犯意，隨手拿起郭振昇家中客廳桌上的酒瓶，往庚○○頭部敲擊一下
    ，致庚○○因此受有頭部外傷併額頭部挫傷０．五×０．五公分之傷害。尾隨庚○○身後到達現場之己○○見狀，竟基於殺人之犯意，回家拿取水果刀一把後折
    返郭振昇家，往辛○胸腹部連刺二刀，致其腹部穿刺傷合併撕裂傷、降結腸穿孔
    併腹膜炎、左腎撕裂傷及左側脊椎旁肌撕裂傷、左胸穿刺傷併血氣胸、休克之傷
    害，己○○旋即逃離現場，並將水果刀丟棄在其住所前之水溝內（未尋獲），辛○不支昏迷倒地，有生命危險，經送醫緊急施行手術（左腎切除、降結腸部份切
    除、橫結腸造術及肝臟、脊椎旁肌修補術、胸管放置術的手術）後，始免於死
    。嗣於同日十六時四十分許，己○○主動到案至派出所自白前開犯行。
二、案經庚○○、辛○訴由台北縣警察局金山分局報告臺灣基隆地方法院檢察署檢察
    官偵查起訴。
    理  由
一、被告己○○部分：
  (一)訊據被告己○○對前開持水果刀連刺辛○二刀等情坦認不諱，惟矢口否認有殺
      人之意思，辯稱：「（第二次）我哥哥（庚○○）一人過去找他們談，約過了
      五至十分鐘，我聽到吵架聲音就過去看，我到丁○○家裡，看見辛○手拿一支
      洋酒對有我哥哥的頭打一下，玻璃就破了，辛○又跑過來要打我，我就跑回家
      裡拿了一支水果刀，本預備嚇嚇辛○，辛○已經喝得很醉，沒有發現我拿刀，
      又拿一個洋酒瓶過來要刺我，我刀子拿在手上，衝過來刺我手上的刀一下，分
      開後，他又衝過來刺了第二下，當時他很醉了，根本不知道被刀刺了．．．」
      云云、嗣改辯稱：「我沒有要辛○死的意思，辛○一直打我及我哥哥，所以才
      回去拿刀，是要嚇辛○，但他不怕，他有喝酒還衝過來要打我，所以才會拿刀
      刺他．．．」云云。
  (二)按刑法上殺人未遂罪與傷害罪之區別，本視加害人有無殺意為先決條件，不能
      因加害人與被害人無深仇大恨，即認無殺人之故意。又被害人所受之傷害程度
      ，雖不能據為認定有無殺意之唯一標準，但加害人之下手情形如何，於審究犯
      意方面，仍不失為重要參考資料，自應審酌當時情況，視其有無持兇器、兇器
      種類、下手輕重及加害部位等以為判斷之參考。經查，被告己○○係於辛○與
      其兄庚○○發生肢體衝突後，返家取出水果刀折返丁○○家向辛○猛刺二刀之
      事實，業據被害人辛○造於警訊、偵查及本院九十年八月三十日審理時到院指
      稱：「．．．己○○與庚○○一起過來，要找郭振昇，當時氣氛還好，後來丙○○進來挑撥我與庚○○，我與庚○○發生口角，庚○○說丙○○是他妹妹的
      男朋友，不准我對他不好，庚○○就用他的右手臂押住我的左肩膀，我就閃開
      起來，並罵庚○○，己○○就衝過來一手拉住我的衣服，另一手拿刀刺我二下
      ，一刀刺左腰、一刀刺在腹部中間，己○○尚要再刺我第三刀時，我朋友甲○○將我拉走，乙○○拉走己○○．．．」等語，核與證人乙○○於本院九十年
      十一月二十日審理時結證稱：「約凌晨四點多，庚○○又衝到丁○○家中理論
      ，辛○出面替郭振昇說話，庚○○說不關你的事，為何要替郭振昇說話，辛○
      表示郭振昇是他的拜把兄弟為何不能替他說話，當時雙方口氣很不好，庚○○
      從客廳的沙發站起來，作勢要打架的樣子，甲○○抱住庚○○的腰不讓他動，
      辛○也站起來，我跟辛○說大家都有喝酒不要吵架，己○○從門口衝過來，我
      聽到辛○叫一聲，看到辛○肚子上有流血，己○○刺第二刀時我有看到，我將
      己○○推到門外．．．」等語、證人甲○○於九十年八月三十日到院證稱：「
      約凌晨四點多，庚○○帶己○○一起到丁○○家中找郭振昇，因郭振昇已經先
      回去，庚○○就跟辛○說郭振昇為何打己○○，．．．後來庚○○聽得不爽站
      起來作勢要打辛○，我就抓住庚○○，辛○當時也站起來被乙○○及張志豪抓
      住，辛○及庚○○隔著桌子對罵，我背對著辛○，後來不到一分鐘，乙○○跟
      我說辛○被刺受傷了．．．」等語、證人黃曉培於偵查中證稱：「當時是凌晨
      三、四點，因樓下吵鬧被吵醒才下樓看，看到一堆人在客廳，聽到玻璃破裂聲
      ，是門上面的玻璃撞到牆壁破裂，接著看見己○○刺辛○．．．」等語（見臺
      灣基隆地方法院檢察署九十年偵字第一三四二號案卷第二九頁）均互核相符。
  (三)被告己○○雖矢口否認有何殺人故意，辯稱當時拿刀是為了嚇辛○云云，惟被
      告於九十一年三月二十六日本院審理時即供承：「因為我拿刀他（辛○）不怕
      ，他有喝酒，還衝過來打我，所以才會拿刀刺他」、「當天晚上我一直都是處
      於被欺負，所以後來情緒才會爆發，拿刀去辛○也不怕，所以才會刺辛○」等
      語，而被告攜帶之水果刀係屬鋒利、危險之工具，持以往人體要害部位砍殺，
      足以致人於死地，其他部位若揮砍過猛，失血過多，亦足以奪人生命，此乃眾
      所周知之事，且人之頸胸部、腹部均為人體重要臟器、血管分布之處，均屬要
      害部位，被告於空間狹小之客廳內持水果刀往辛○腹部處猛刺，辛○因無從走
      避而受有腹部穿刺傷合併撕裂傷、降結腸穿孔併腹膜炎、左腎撕裂傷及左側脊
      椎旁肌撕裂傷、左胸穿刺傷併血氣胸、休克之傷害，經送醫施行緊左腎切除、
      降結腸部份切除、橫結腸造術及肝臟、脊椎旁肌修補術、胸管放置術的手術
      ，有財團法人長庚紀念醫院基隆分院診斷證明書、急診病歷在卷可佐，足見被
      告於持刀砍殺時，確能預見如向被害人要害處砍殺足致被害人死亡，猶仍執意
      下手，足認被告確有殺人故意甚明。再查，依證人即三軍總醫院之主治醫師吳
      昌杰於九十一年三月五日到院證稱：「辛○因具有軍人身分，從長庚醫院轉診
      到三軍總醫院可以完全免費．．．在三總住院期間主要是處理長庚急救後的後
      續併發症，．．二月十八日辛○遭到急診時快要休克，因為腎臟受傷導致腹部
      大出血引發休克，是同一個刀傷由側面先切到腎臟、大腸及橫膈，有傷到脊椎
      肌肉，但未傷到神經，依當時刀傷傷及的臟器觀之，入口深度約為十五到二十
      公分．．．」等語，核與財團法人長庚紀念醫院基隆分院九一長庚院基字第二
      八五三號函文載明被害人送醫就診當時有生命危險之虞等情相符，而據其到醫
      院急救時傷勢：前腹部穿刺傷約四公分，深及肝淺層、左側胸穿刺傷約三公分
      ，深及穿透過左降結腸及左腎及左側脊椎旁肌、休克等，顯見被告己○○在刺
      殺告訴人辛○當時用力甚猛，應有致人於死之故意，是被告主觀上確有殺人故
      意，堪以認定，而辛○因於案發後經立即送醫急救而獲倖免，自不得以此客觀
      結果反推被告並無殺人之故意。是被告前開所辯，顯為卸責之詞，不足採信，
      其事證明確，犯行堪以認定，應依法論科。
二、被告辛○部分：
  (一)訊據被告辛○矢口否認涉有傷害犯行，辯稱：「沒有用酒瓶打庚○○的頭部」
      云云。惟查，被告辛○因與告訴人庚○○發生激烈口角，進而以丁○○家中之
      酒瓶敲擊庚○○的頭部一下等事實，業據告訴人庚○○於偵查中指訴：「當天
      我在開計程車，我弟弟打電話叫我，說被人家打，我開車趕回去問我弟弟，他
      說人沒有什麼事，我就到隔壁找他們理論，並有互罵，我叫我弟弟先回去，我
      留下與他們講，但辛○的口氣很凶，我就回去我家，我心想愈氣，又去與他們
      理論，結果辛○就持酒瓶朝我刺來使我受傷，我即跑出來．．．」等語綦詳（
      臺灣基隆地方法院檢察署九十年偵字第一三四二號偵卷第十七頁），並經在場
      證人丙○○於偵查及本院九十年十月二日到院證稱：「庚○○的妹妹因為不放
      心庚○○到辛○處理論，大約凌晨三點多要我過去看看，當時雙方還沒有吵架
      ，辛○的口氣很不好，還罵我，我當他酒醉不理他，庚○○站起來替我說話，
      我聽到對方有一位黃姓朋友中辛○不要這樣，辛○在客廳的桌上拿起一支洋酒
      瓶至庚○○的頭部敲，是右手拿酒瓶，跟庚○○面對面往庚○○的頭部打，我
      去把庚○○拉開到他家，庚○○蹲在地上說他的頭在流血，會暈想吐．．．當
      時庚○○和辛○都是站著的，庚○○被辛○一位朋友抓住手臂，所以辛○才有
      機會打庚○○的頭部，我可以確定辛○拿洋酒瓶打庚○○一下，之後沒有繼續
      毆打」等語、證人戊○○到庭隔離訊問時證述：「大約凌晨三點半左右，我跟
      丙○○過去丁○○家中，看到黃曉培站在屋內的樓梯一直喊辛○不要這樣，看
      到辛○被他的朋友拉住，庚○○被甲○○拉住，看到他們起口角衝突，辛○拿
      起客廳的桌上的玻璃洋酒瓶往庚○○的頭上敲下去，往庚○○額頭的位置打」
      等語屬實，核與被告己○○迭於偵查及本院審理中均供陳：「到丁○○家裡，
      看見辛○手拿一支洋酒對有我哥哥的頭打一下，玻璃就破了，辛○又跑過來要
      打我，我就跑回家裡拿了一支水果刀．．．」等情相符，均一致論稱被告辛○
      以酒瓶敲擊告訴人庚○○額頭之之事實無訛。又告訴人庚○○遭被告辛○擊傷
      後，於當日清晨五時四十五分因頭額部創傷０．五×０．五公分至仁祥醫院急
      診處理，有該院出具之診斷證明書暨九０仁醫字第０一一五號函附之急診病歷
      在卷可憑，堪以認定告訴人前開指述應屬事實，可以採信。
  (二)至證人乙○○、丁○○、甲○○雖於偵查及本院審理中證稱辛○沒有持酒瓶打
      庚○○云云，惟前開三位證人與被告或為親戚、或為好友，且在本案中與告訴
      人均有發生爭執，渠等所為對被告有利之證言是否可信，堪屬有疑。且若非被
      告辛○以酒瓶敲擊告訴人庚○○額頭，何以引發被告己○○返家拿取水果刀折
      返並刺傷被告辛○之犯行，是被告所辯亦係卸責之詞，不足採信，其事證明確
      ，犯行已堪認定。
三、查被告己○○基於殺人故意，持刀刺殺被害人而未生死亡結果，核其所為，係犯
    刑法第二百七十一條第二項、第一項之殺人未遂罪；被告辛○所為係犯刑法第二
    百七十七條第一項之傷害罪。又被告己○○雖已著手於殺人行為之實施，惟未造
    成死亡之結果，其犯罪尚屬未遂，爰依刑法第二十六條前段規定，按既遂犯之刑
    度減輕其刑。爰審酌被告己○○、辛○均無不良素行，然僅因喝酒一事發生爭執
    ，辛○以酒瓶擊傷庚○○，而己○○則進而持刀刺殺辛○，惡性非輕，惟犯後雖
    有悔意，但迄未與被害人達成和解賠償損害等一切情狀，分別量處如主文所示之
    刑，並諭知被告辛○易科罰金之折算標準，以示懲儆。
據上論斷，應依刑事訴訟法第二百九十九條第一項前段、刑法第二百七十一條第二項
、第一項、第二百七十七條第一項、第二十六條前段、第四十一條第一項前段、罰金
罰鍰提高標準條例第一條前段、第二條，判決如主文。
本案經檢察官吳佳齡到庭執行職務。
中      華      民      國    九十一    年      四      月      八      日
                              臺灣基隆地方法院刑事第三庭
                                  法    官    何  怡  
右正本證明與原本無異。
對於本件判決如有不服，應於收受送達後十日內，向本院提出上訴書狀，上訴於臺灣
高等法院，並按他造當事人之人數附具繕本。
                                  書 記 官    湯  惠  芳
中      華      民      國    九十一    年      四      月      十      日
附錄論罪法條
刑法第二百七十一條第一項、第二項：
殺人者，處死刑、無期徒刑或十年以上有期徒刑。
前項之未遂犯罰之。
刑法第二百七十七條第一項：
傷害人之身體或健康者，處三年以下有期徒刑，拘役或一千元以下罰金。
